【裁判字號】    91,訴,244
【裁判日期】    920129
【裁判案由】    綜合所得稅
【裁判全文】
臺北高等行政法院判決                              九十一年度訴字第二四四號
                              .
    原      告  甲○○
    被      告  財政部臺北市國稅局
    代  表  人  張盛和（局長）
    訴訟代理人  乙○○
右當事人間因綜合所得稅事件，原告不服財政部中華民國九十年十月十七日台財訴字
第○八九○○七八四九一號（案號：第八九六一○六號）訴願決定，提起行政訴訟，
本院判決如左：
    主  文
原告之訴駁回。
訴訟費用由原告負擔。
    事  實
一、事實概要：原告於民國（下同）八十三年度取得訴外人聯蓬食品股份有限公司（
    下稱聯蓬公司）以其未分配盈餘轉增資，經核備緩課股東所得稅之股票股利一八
    四、八○○股，金額為新臺幣（下同）一、八四八、○○○元，嗣因聯蓬公司未
    依規定取得主管機關核發之完成證明，被告認不符緩課股東所得稅之規定，乃依
    法追繳原告八十三年度綜合所得稅二七二、五七○元，並自八十四年四月一日起
    至八十九年七月六日止，按各該年度一月一日郵政儲金匯業局一年期定期存款利
    率，加計利息八七、七四五元。原告不服，申請復查，經被告於八十九年十一月
    八日以財北國稅法字第八九○四二一二○號復查決定駁回（下稱原處分）。原告
    仍不服，提起訴願，經財政部訴願決定駁回，遂提起本件行政訴訟。
二、兩造聲明：
  (一)原告經合法通知未到庭，依其起訴狀記載聲明：原處分及訴願決定均撤銷。
  (二)被告聲明：如主文所示。
三、兩造之爭點：原告應追繳之八十三年度股票股利所得稅額，應依何年度之價值計
    算之？
  (一)原告主張之理由：
    1.原告所取得訴外人聯蓬公司於八十三年間利用截至八十二年度未分配盈餘轉增
      資擴充機器設備所發行之股票，至今並未出售，而發行股票之聯蓬公司已發生
      財務危機，關廠歇業，辦理破產清算中。財政部七十四年二月二十六日台財稅
      第一二二八六號函釋：「生產事業之股東取得符合獎勵投資條例第十三條規定
      之緩課增資股票，於該事業辦理清算結束時，緩課原因即消滅，股東應以緩課
      股票分得之全部剩餘財產額，作為分派年度之股利所得，申報課徵所得稅」。
      原告所分配之增資股票，係依上述函釋辦理，並無不當。
    2.又行為時促進產業升級條例第十六條第一款、第二款規定：「公司以其未分配
      盈餘增資供左列之用者，其股東因而取得之新發行記名股票，免予計入該股東
      當年度綜合所得額；其股東為營利事業者，免予計入當年度營利事業所得額課
      稅。但此類股票於轉讓、贈與或作為遺產分配時，面額部份應作為轉讓、贈與
      或遺產分配時所屬年度之所得，申報課稅。至實際轉讓價格或贈與、遺產分配
      時之時價如低於面額時，以實際轉讓價格或贈與、遺產分配時之時價申報。」
      聯蓬公司未取得台灣省政府建設廳核發之完成證明，其增資發行之股票，不符
      緩課股東所得稅之規定，應課徵綜合所得稅，原告並無異議，唯以股票面額作
      為所得，原告無法認同。應依前揭規定「至實際轉讓價格或贈與、遺產分配時
      之時價，如低於面額時，以實際轉讓價格或贈與、遺產分配之時價申報。」方
      為合理。而聯蓬公司現關廠歇業，股票已無價值可言，股東取得此等股票，並
      未獲得實際利益，還須繳納巨額所得稅：顯然並不合理。懇請，俟聯蓬公司清
      算完成後，原告應分得之剩餘財產額核定課徵綜合所得稅。
  (二)被告主張之理由：
    1.按「公司以其未分配盈餘增資供左列之用者，其股東因而取得之新發行記名股
      票，免予計入該股東當年度綜合所得額；其股東為營利事業者，免予計入當年
      度營利事業所得額課稅。但此類股東於轉讓、贈與或作為遺產分配時，面額部
      分應作為轉讓、贈與或遺產分配時所屬年度之所得，申報課稅。至實際轉讓價
      格或贈與遺產分配時之時價，如低於面額時，以實際轉讓價格或贈與、遺產分
      配之時價申報：一、增置或更新從事生產、提供勞務、研究發展、品質檢驗、
      防治污染、節省能源或提高工業安全衛生標準等用之機器、設備或運輸設備者
      。二、償還因增置或更新前款之機器、設備或運輸設備之貸款或未付款者。」
      及「適用本條例第十六條、第十七條之公司或創業投資事業未依第三十七條至
      第四十五條規定期限內向管轄稽徵機關申報、或未依規定取得主管機關核發之
      完成證明或轉投資之重要事業未依限完成者，由管轄稽徵機關追繳其當年度股
      東所得稅，並自當年度所得稅結算申報屆滿之次日起至繳納之日止，依郵政儲
      金匯業局一年期定期存款利率，按日加計利息，一併徵收」分別為行為時促進
      產業升級條例第十六條第一款、第二款及行為時同法施行細則第四十七條第三
      項所明定。
    2.訴外人聯蓬公司於八十三年間利用截至八十二年度未分配盈餘三五、○六五、
      八○○元轉增資擴充機器設備，依促進產業升級條例第十六條規定，向事業主
      管機關前臺灣省政府建設廳申請准予核備擴充計畫，並預定完成日期為八十四
      年六月三十日，後又申請展延至八十五年四月三十日，經該廳同意核備在案，
      惟該公司迄今仍未取得臺灣省政府建設廳核發之完成證明，是該公司八十三年
      間利用截至八十二年度累積未分配盈餘轉增資擴充機器設備所發行之股票，自
      不符緩課股東所得稅之規定。本件原告於八十三年度取得聯蓬公司前述申請核
      備之盈餘轉增資配發之股票股利一八四、八○○股，金額為一、八四八、○○
      ○元，被告乃併課原告當年度綜合所得稅二七二、五七○元，並加計利息計八
      七、七四五元【計算式：272,570×（7.2%×275/365+6.75%×1+6%×1+5.95
      ×1+5.5%×1+5%×188/366）=87,745】。
    3.經查原告取得聯蓬公司利用累積未分配盈餘轉增資擴充機器設備所發行之股票
      ，因該公司迄今仍未取得臺灣省政府建設廳核發該擴充計畫之完成證明，已如
      前述，即不符緩課股東所得稅之規定，其所得之歸屬年度應以實際取得日期為
      準，即系爭股票股利發放年度（八十三年度）為其所得實現年度，被告原核定
      依首揭促進產業升級條例施行細則規定，追繳原告綜合所得稅並加計利息，並
      無不合，復查決定予以維持，亦無違誤。至原告主張聯蓬公司業已關廠歇業，
      其本人所持有之聯蓬公司股票已無價值可言，請依財政部七十四年二月二十六
      日台財稅第一二二八六號函釋，以其本人應分得之剩餘財產額核定課稅等情，
      經查前揭函釋僅適用於緩課所得稅股票，系爭股票股利既不符緩課股東所得稅
      之規定，即無該函釋之適用，是原告主張顯係誤解，併予陳明。
    理  由
一、本件原告經受合法通知，未於言詞辯論期日到場，核無行政訴訟法第二百十八條
    準用民事訴訟法第三百八十六條各款所列情形，爰併準用民事訴訟法第三百八十
    五條第一項前段規定，依被告之聲請，由其一造辯論而為判決。
二、原告起訴主張：原告於八十三年度取得訴外人聯蓬公司以其未分配盈餘轉增資供
    擴充設備之用，經核備免予計入該股東當年度綜合所得額之股票股利一八四、八
    ○○股，金額為一、八四八、○○○元，嗣因聯蓬公司未依規定取得主管機關核
    發之完成證明，被告認不符緩課股東所得稅之規定，追繳原告八十三年度綜合所
    得稅二七二、五七○元，並加計利息八七、七四五元，惟聯蓬公司現關廠歇業，
    股票已無價值可言，股東取得此等股票，並未獲得實際利益，應俟聯蓬公司清算
    完成後，以原告應分得之剩餘財產額核定課徵綜合所得稅云云。
三、被告則以：訴外人聯蓬公司既未依規定取得主管機關核發之完成證明，即不符緩
    課股東所得稅之規定，其所得之歸屬年度應以實際取得日期為準，即系爭股票股
    利發放年度（八十三年度）為其所得實現年度，被告依首揭促進產業升級條例施
    行細則規定，追繳原告綜合所得稅並加計利息，並無不合等語置辯。
四、本件兩造不爭原告於八十三年度取得訴外人聯蓬公司以其未分配盈餘轉增資供擴
    充設備之用，經核備免予計入該股東當年度綜合所得額之股票股利一八四、八○
    ○股，金額為一、八四八、○○○元，聯蓬公司未依規定取得主管機關核發之完
    成證明，不符緩課股東所得稅之規定，聯蓬公司現已關廠歇業等事實，並有財政
    部台灣省北區國稅局函、聯蓬公司稅籍資料、台灣省政府建設廳函等附於原處分
    卷可稽，堪信為真實。茲有爭執者，厥在於原告應追繳之八十三年度股票股利所
    得，應依何年度之價值計算之？
五、按「公司以其未分配盈餘增資供左列之用者，其股東因而取得之新發行記名股票
    ，免予計入該股東當年度綜合所得額；其股東為營利事業者，免予計入當年度營
    利事業所得額課稅。但此類股東於轉讓、贈與或作為遺產分配時，面額部分應作
    為轉讓、贈與或遺產分配時所屬年度之所得，申報課稅。至實際轉讓價格或贈與
    遺產分配時之時價，如低於面額時，以實際轉讓價格或贈與、遺產分配之時價申
    報：一、增置或更新從事生產、提供勞務、研究發展、品質檢驗、防治污染、節
    省能源或提高工業安全衛生標準等用之機器、設備或運輸設備者。」行為時促進
    產業升級條例（八十八年十二月三十一日修正公布以前）第十六條第一款定有明
    文。由此條文可知，股票股利緩課當年度所得稅，迄至轉讓、贈與或作為遺產分
    配時，始作為該所屬年度之所得，其要件為公司確實以其未分配盈餘增資供擴充
    設備等之用，反之，如未符合相關之緩課所得稅要件及手續，該股票股利仍應計
    入該股東當年度綜合所得額，是行為時促進產業升級條例施行細則（八十九年十
    二月二十九日修正發布以前）第四十七條第三項規定：「適用本條例第十六條、
    第十七條之公司或創業投資事業未依第三十七條至第四十五條規定期限內向管轄
    稽徵機關申報、或未依規定取得主管機關核發之完成證明或轉投資之重要事業未
    依限完成者，由管轄稽徵機關追繳其當年度股東所得稅，並自當年度所得稅結算
    申報屆滿之次日起至繳納之日止，依郵政儲金匯業局一年期定期存款利率，按日
    加計利息，一併徵收。」，依該股票股利當年度之價額計算所得稅額，合於上開
    條例之意旨，可予適用，原告主張應依追繳時之時價為計算依據，不足採信。
六、至原告主張有財政部七十四年二月二十六日台財稅第一二二八六號函釋之適用云
    云，查該函釋係針對已廢止之獎勵投資條例第十三條規定而為，且其前提亦係須
    合於緩課之要件，本件系爭股票股利之緩課，係依促進產業升級條例而申請，且
    未符緩課股東所得稅之規定，已如前述，無該函釋之適用至明。
七、綜上所述，原告之主張，尚無可採，原處分依八十三年度原告取得股票面額一、
    八四八、○○○元，核計原告當年度綜合所得稅二七二、五七○元，並依前揭行
    為時促進產業升級條例施行細則第四十七條第三項之規定，加計利息八七、七四
    五元【計算式：272,570×（7.2%×275/365+6.75%×1+6%×1+5.95×1+5.5%
    ×1+5%×188/366）=87,745】，認事用法並無違誤，訴願決定遞予維持，亦無不
    合，原告起訴請求撤銷原處分及訴願決定，為無理由，應予駁回。
據上論結，本件原告之訴為無理由，爰依行政訴訟法第九十八條第三項前段、第二百
十八條、民事訴訟法第三百八十五條第一項前段，判決如主文。
中    華    民    國    九十二      年      一        月    二十九      日
                 臺 北 高 等 行 政 法 院   第 一 庭
                                審 判 長 法  官  王  立  杰
                                         法  官  黃  本  仁
                                         法  官  王  碧  芳
右為正本係照原本做成。
如不服本判決，應於送達後二十日內，向本院提出上訴狀並表明上訴理由，如於本判
決宣示後送達前提起上訴者，應於判決送達後二十日內補提上訴理由書（須按他造人
數附繕本）。
中      華      民      國    九十二    年      一      月    二十九    日
                                         法院書記官 鄭聚恩


司法院資訊處製作；財團法人民間司法改革基金會備份。
